【裁判字號】    99,訴,1366
【裁判日期】    990615
【裁判案由】    毒品危害防制條例
【裁判全文】
臺灣臺中地方法院刑事判決              99年度訴字第1366號
公  訴  人  臺灣臺中地方法院檢察署檢察官
被      告  甲○○
上列被告因違反毒品危害防制條例案件，經檢察官提起公訴（99
年度毒偵字第1339號），嗣經本院合議庭裁定由受命法官獨任行
簡式審判程序，本院判決如下：
    主    文
甲○○施用第二級毒品，累犯，處有期徒刑月；又施用第一級
毒品，累犯，處有期徒刑柒月。應執行有期徒刑捌月。
    犯罪事實
一、甲○○前因施用毒品案件，經裁定送觀察、勒戒後，認無繼
    續施用毒品之傾向，於民國92年5月16日執行完畢釋放，並
    由臺灣臺中地方法院檢察署檢察官以92年度毒偵字第1278號
    為不起訴處分確定；又於前揭觀察、勒戒執行完畢後5年內
    之96年間，因施用毒品案件，分別經臺灣桃園地方法院以96
    年度審訴字第73號判決判處有期徒刑8月，並減為有期徒刑4
    月、經本院以96年度訴字第4640號判決判處有期徒刑10月，
    上開2罪刑經接續執行，於98年2月28日執行完畢。詎仍不知
    警惕，基於施用第二級毒品之犯意，於99年2月20日下午某
    時許，在其友人位於臺中市○○街、文祥街附近之住處內，
    以將第二級毒品甲基安非他命置於玻璃球吸食器內，再以火
    燒烤產生濃煙而以口鼻吸食之方式，施用第二級毒品甲基安
    非他命1次；又於99年2月23日中午12時許，在上開友人住處
    ，以將第一級毒品海洛因置於注射針筒內，再以水稀釋混合
    後，注射於身體血管之方式，施用第一級毒品海洛因1次。
    嗣於99年2月23日下午1時許，在臺中縣霧峰鄉○○路與林森
    路岔路口處為警查獲，並經徵得其同意警採集尿液送驗，結
    果呈嗎啡及甲基安非他命陽性反應。
二、案經臺中縣警察局霧峰分局報請臺灣臺中地方法院檢察署檢
    察官偵查起訴。
    理    由
一、上開事實，業據被告甲○○於本院審理時坦承不諱，且被告
    為警所採集尿液，經送驗結果，分別呈嗎啡及甲基安非他命
    陽性反應，有詮昕科技股份有限公司99年3月9日報告編號第
    00000000號濫用藥物尿液檢驗報告1紙在卷可證，堪認被告
    上開自白確與事實相符，足以採信。按施用第一、二級毒品
    為犯罪行為，毒品危害防制條例第10條定有處罰明文。故施
    用第一、二級毒品者，依前揭規定本應科以刑罰。惟基於刑
    事政策，對合於一定條件之施用者，則依同條例第20條、第
    23條之規定，施以觀察、勒戒及強制戒治之保安處分。又毒
    品危害防制條例於92年7月9日修正公布，自93年1月9日施行
    ，其中第20條、第23條將施用毒品之刑事處遇程序，區分為
    「初犯」及「5年內再犯」、「5年後再犯」。依其立法理由
    之說明：「初犯」，經觀察、勒戒或強制戒治後，應為不起
    訴處分或不付審理之裁定；經觀察、勒戒或強制戒治執行完
    畢釋放後，「5年內再犯」者，因其再犯率甚高，原實施之
    觀察、勒戒及強制戒治既已無法收其實效，爰依法追訴或裁
    定交付審理。至於經觀察、勒戒或強制戒治執行完畢釋放後
    ，「5年後再犯」者，前所實施之觀察、勒戒或強制戒治已
    足以遮斷其施用毒品之毒癮，為期自新及協助其斷除毒癮，
    仍適用「初犯」規定，先經觀察、勒戒或強制戒治之程序。
    從而依修正後之規定，僅限於「初犯」及「5年後再犯」二
    種情形，始應先經觀察、勒戒或強制戒治程序。倘被告於5
    年內已再犯，經依法追訴處罰，縱其第3次（或第3次以上）
    再度施用毒品之時間，在初犯經觀察、勒戒或強制戒治執行
    完畢釋放5年以後，已不合於「5年後再犯」之規定，且因已
    於「5年內再犯」，顯見其再犯率甚高，原實施觀察、勒戒
    或強制戒治，已無法收其實效，即應依該條例第10條處罰。
    至於第3次（或第3次以上）施用毒品之時間，是否宜有期間
    限制？以多久為適宜？則分屬刑事政策、專門醫學之範圍，
    非審判機關所能決定，有待循立法途徑解決（最高法院97年
    度第5次刑事庭會議決議）。而查被告前因施用毒品案件，
    經裁定送觀察、勒戒後，認無繼續施用毒品之傾向，於92年
    5月16日執行完畢釋放，並由臺灣臺中地方法院檢察署檢察
    官以92年度毒偵字第1278號為不起訴處分確定；又於前揭觀
    察、勒戒執行完畢後5年內之96年間，因施用毒品案件，分
    別經臺灣桃園地方法院以96年度審訴字第73號判決判處有期
    徒刑8月，並減為有期徒刑4月、經本院以96年度訴字第4640
    號判決判處有期徒刑10月，上開2罪刑經接續執行，於98年2
    月28日執行完畢之事實，有臺灣臺中地方法院檢察署刑案資
    料查註紀錄表、臺灣高等法院被告前案紀錄表各1份附卷足
    憑，是其於施用毒品案件經觀察勒戒執行完畢，復另於5年
    內因施用毒品案件經法院論罪科刑執行完畢獲釋放後，再犯
    毒品危害防制條例第10條之罪，事證明確，被告犯行，洵堪
    認定。
二、查海洛因、甲基安非他命分別係毒品危害防制條例第2條第2
    項第1款、第2款規定之第一級、第二級毒品，是被告所為，
    分別犯同條例第10條第1項、第2項之施用第一級、第二級毒
    品罪。被告持有第一級、第二級毒品之行為，應為施用之高
    度行為所吸收，均不另論罪。被告所犯上開二罪間，犯意個
    別，行為互異，應分論併罰。被告前因施用毒品案件，分別
    經臺灣桃園地方法院以96年度審訴字第73號判決判處有期徒
    刑8月，並減為有期徒刑4月、經本院以96年度訴字第4640號
    判決判處有期徒刑10月，上開2罪刑經接續執行，於98年2月
    28日執行完畢，有如前述，其於有期徒刑執行完畢後5年內
    ，再故意犯本件有期徒刑以上之罪，依刑法第47條第1項之
    規定，構成累犯，並應加重其刑。爰審酌被告前已有多次施
    用毒品前科，有上開刑案紀錄表可查，今再為施用，法治觀
    念之淡薄，然施用毒品究屬戕害自身健康之犯罪，被告施用
    毒品尚未造成他人明顯之危害，且於本院審理中已坦承犯行
    ，犯後態度尚稱良好，並兼衡被告犯罪之動機、目的、手段
    、生活狀況及智識程度，及公訴人聲請科以妥適之刑等一切
    情狀，量處如主文所示之刑，並定其應執行之刑。
據上論斷，應依刑事訴訟法第273條之1第1項、第299條第1項前
段，毒品危害防制條例第10條第1項、第2項，刑法第11條前段、
第47條第1項、第51條第5款，判決如主文。
本案經檢察官乙○○到庭執行職務。
中    華    民    國    99    年     6    月    15    日
                  刑事第18庭  法  官  林世民
上正本證明與原本無異。
如不服本判決，應於送達後10日內向本院提出上訴狀（須附繕本
），上訴於臺灣高等法院臺中分院。
上訴書如未敘述理由，應於上訴期間屆滿後20日內補提理由書於
本院。
                              書記官  紀俊源
中    華    民    國    99    年    6     月    15    日
附錄論罪科刑法條：
毒品危害防制條例第10條：
施用第一級毒品者，處6月以上5年以下有期徒刑。
施用第二級毒品者，處3年以下有期徒刑。

司法院資訊處製作；財團法人民間司法改革基金會備份。
